【裁判字號】    98,交抗,232
【裁判日期】    981117
【裁判案由】    聲明異議
【裁判全文】
臺灣高等法院臺南分院交通事件裁定     98年度交抗字第232號
抗  告  人
即受處分人  甲○○
上列抗告人因違反道路交通管理處罰條例案件，不服臺灣臺南地
方法院交通法庭中華民國98年8月31日裁定（98年度交聲字第973
號），提起抗告，本院裁定如下：
    主  文
抗告駁回。
    理  由
一、本件抗告意旨略以：抗告人於民國97年12月15日因闖紅燈遭
    警當場製單舉發，抗告人對違規事實固不否認，惟裁決所應
    將舉發相片寄予抗告人。且按道路交通管理處罰條例第53條
    第1項規定，汽車駕駛人，行經有燈光號誌管制之交岔路口
    闖紅燈者，處1,800元以上5,400元以下罰鍰，原處分機關逕
    行裁處抗告人4,500元之罰鍰，而未釋明其依據，經抗告人
    釋明其本身處境及家庭經濟狀況後，原裁定卻仍以「非本院
    所得斟酌」，駁回抗告人之聲明異議，未兼顧情理。又本件
    舉發通知單上所載應到案日為97年12月30日，抗告人於收受
    舉發通知單後，立即於15日法定申訴期間內提出申訴，惟迄
    至98年7月31日始收到裁決書，原裁定將「逾越到案期限」
    之責歸咎於抗告人，而認抗告人逾越應到案期限60日以上，
    原處分機關依此對抗告人處以4,500元罰鍰及記違規點數3點
    之處分核無違誤，實屬不公云云。
二、原處分意旨略以：異議人即受處分人甲○○騎乘車牌號碼H2
    C-918號重型機車，於97年12月15日15時27分許，行經臺南
    縣臺1線與仁德鄉仁愛742號前之交岔路口，因闖紅燈（直行
    ），經臺南縣警察局交通警察隊員警攔停製單舉發，嗣經移
    送機關即交通部公路總局嘉義區監理所臺南監理站（下稱原
    處分機關）以其違規事證明確，依道路交通管理處罰條例第
    53條第1項、第63條第1項第3款（原處分漏載第3款）及道路
    交通管理事件統一裁罰基準表之規定，裁處異議人罰鍰4,50
    0元，並記違規點數3點等語。
三、按汽車駕駛人，行經有燈光號誌管制之交岔路口闖紅燈者，
    處1,800元以上5,400元以下罰鍰，並記違規點數3點，道路
    交通管理處罰條例第53條第1項及第63條第1項第3款定有明
    文。次按汽車駕駛人，行經有燈光號誌管制之交叉路口闖紅
    燈，機器腳踏車之裁罰基準：期限內繳納或到案聽候裁決者
    ，處新臺幣1,800元。逾越應到案期限30日內，繳納罰鍰或
    到案聽候裁決者，處新臺幣2,700元。逾越應到案期限30日
    以上60日以內，繳納罰鍰或到案聽候裁決者，處新臺幣3,60
    0元。逾越應到案期限60日以上，繳納罰鍰或到案聽候裁決
    者，處新臺幣4,500元。道路交通管理事件統一裁罰基準表
    第53條第1項亦定有明文。
四、經查：
  (一)本件抗告人於97年12月15日15時27分許，騎乘車牌號碼H2C-
    918號重型機車，行經臺南縣臺1線與仁德鄉仁愛742號前之
    交岔路口，因闖紅燈（直行），遭警當場製單舉發，嗣原處
    分機關以其違規事實屬實，依道路交通管理處罰條例第53條
    第1項、第63條第1項第3款（原處分漏載第3款）及道路交通
    管理事件統一裁罰基準表之規定，裁處異議人罰鍰新臺幣4,
    500元，並記違規點數3點，有臺南縣警察局97年12月15日南
    縣警交字第M00000000號舉發違反道路交通管理事件通知單
    及原處分機關98年7月31日嘉監南字第裁74-M00000000號裁
    決書各1份附卷可稽，且為抗告人所不爭執，是此部分事實
    已可認定。
  (二)抗告人對其違規闖紅燈之事實並不爭執，而臺南縣警察局97
    年12月15日南縣警交字第M00000000號舉發違反道路交通管
    理事件通知單上，確有收受人即抗告人「甲○○」之簽名（
    參原審卷第7頁），是以該違規通知單既經抗告人當場簽收
    無訛，則抗告人對於通知單上所載明指定應到案日期為97年
    12月30日前，自不得諉為不知。抗告人雖主張其於收受違規
    通知單後之15日法定申訴期間內提出申訴，惟據本院依職權
    函詢抗告人於收受舉發違反道路交通管理事件通知單後有無
    在期限內提出申訴一節，經台南縣警察局及原處分機關分別
    於98年11月2日以南縣警交字第0980045070號函、嘉監南字
    第0980126446號函覆本院，抗告人於收受舉發違反道路交通
    管理事件通知單後並未提出申訴（見本院卷第9頁、第11頁
    ），是以抗告人因可歸責於己之事由未能及時到案，原處分
    機關以受處分人逾越應到案期限60日以上，依違反道路交通
    管理事件統一裁罰基準表之規定，於98年7月31日以嘉監南
    字第裁74-M00000000號裁決書，裁處4,500元之罰鍰，核無
    不當。受處分人上開所陳，尚不足採。
  (三)至抗告人雖稱裁罰過重，請予減輕等語，惟查，道路交通管
    理處罰條例係主管機關為加強道路交通管理，維護交通秩序
    ，確保交通安全，經由立法機關所制定之法律規範，而異議
    人所述其尚在就學，家庭屬低收入戶等理由，與原處分合法
    、允當與否無涉，尚非原審法院所得審酌，作為撤銷原處分
    之依據。從而，異議人於上述時、地，有行經燈光號誌管制
    之交岔路口闖紅燈之違規行為，已如前述，自應依法論科。
    倘異議人因經濟狀況困難無法一次完納罰鍰，得依違反道路
    交通管理事件統一裁罰基準及處理細則第60條之規定，敘明
    理由向原處分機關機關申請分期繳納。
五、綜上所述，抗告人有違規行為堪予認定，原審法院認抗告人
    確有行經有燈光號誌管制之交岔路口闖紅燈之情形，原處分
    機關依道路交通管理處罰條例第53條第1項、第63條第1項及
    違反道路交通管理事件統一裁罰基準之規定，裁處受處分人
    罰鍰4,500元及記違規點數3點，核無違誤，因而駁回受處分
    人異議之聲明，經核並無不合。至抗告意旨稱原處分機關未
    釋明其裁罰標準，抗告人已於法定期間內提出申訴等情，核
    無理由，應予駁回。
六、據上論斷，應依道路交通案件處理辦法第26條，刑事訴訟法
    第412條，裁定如主文。
中    華    民    國    98    年    11    月    17    日
                  刑事第六庭  審判長法  官  董武全
                                    法  官  賴純慧
                                    法  官  林英志
以上正本證明與原本無異。
不得再抗告。
                                    書記官  魏安里
中    華    民    國    98    年    11    月    17    日


司法院資訊處製作；財團法人民間司法改革基金會備份。
